臺灣高等法院刑事判決
109年度上易字第495號
上  訴  人  臺灣臺北地方檢察署檢察官
被      告  林君禹



上列上訴人因被告傷害案件，不服臺灣臺北地方法院108年度易
字第715號，中華民國108年12月12日第一審判決（起訴案號：臺
灣臺北地方檢察署108年度偵緝字第95號、107年度偵字第25648
號），提起上訴，本院判決如下：
    主  文
上訴駁回。
    事  實
林君禹前為黃芷蓁（原名黃香宜）之酒店經紀人。其於民國107
年7月7日上午9時30分許，在黃芷蓁位於臺北市○○區○○○路000號9
樓之26之租屋處內，因前開房屋承租事宜與黃芷蓁發生爭執，竟
基於傷害之犯意，徒手毆打黃芷蓁頭部、手部及身體等部位，致
黃芷蓁受有雙手臂多處擦傷併鈍挫傷、兩側前額、頭部、左手背
及左背多處瘀傷及鈍挫傷、輕微腦震盪等傷害。
    理  由
一、當事人對於本院作為得心證依據之被告以外之人於審判外陳
    述，未於言詞辯論終結前聲明異議，本院審酌各項證據作成
    時之狀況，認為並無不可信或不適當之情事，依刑事訴訟法
    第159條之5第1項規定，均有證據能力。
二、被告林君禹於審理時未到庭，惟其於準備程序時矢口否認有
    何前揭傷害犯行，辯稱：當天我本來是在5樓與1名女生喝酒
    ，告訴人黃芷蓁一進來就與我發生爭執，說為何另名女生在
    那邊，後來該名女生就先行離開，我與告訴人則一同到9 樓
    告訴人所居住的房屋內，但告訴人還是持續與我發生爭執，
    後來我要離開了，告訴人卻出手打我，並揮拳揮到我左邊頭
    部，我才抓住她，並一起往桌子上摔，我並沒有傷害告訴人
    的行為云云。經查：
　㈠告訴人於檢察官訊問時指稱：被告是我酒店經紀人，事發前
    我要找被告找不到，後來我從9樓下到5樓時，我有聽到被告
    跟其他小姐在房間內講話的聲音，並聞到有塑膠味，我開門
    進去後，發現被告與該名小姐在吸食K他命，我說我要報警
    ，被告即將我壓制在地上，後來被告跟我說到9樓講清楚，
    於是我與被告就到9樓之26我住的房間，後來雙方就因房租
    的事情起了爭執，因被告要我支付室友「小何」的押租金，
    不然他要趕我出去，我說憑什麼，被告說租約是他跟房東簽
    的，我拒絕離開，雙方即發生拉扯，當下一片混亂，被告打
    我的頭部、手部還有身體，後來被告打爽了就停手了。而當
    時房間內還有「小何」在場等語；於原審審理時證稱：被告
    是我的經紀人，而前開房屋係被告轉租給我及另名綽號「小
    何」之室友作為宿舍之用。當天我有事情要找被告，但被告
    都沒有接電話，後來我到樓下的宿舍門口時，有聽到被告的
    聲音，我進入後發現被告與另名小姐在抽K菸，被告因我表
    示要報警而將我壓制在地，直到該名小姐將愷他命丟掉後才
    停止，被告就叫我改到我住的9樓房屋談，進入屋內後，被
    告稱我另1個室友「小何」不住了，故要我付另一半押租金
    給被告，我拒絕後，被告要將我趕出房屋，因而發生爭執，
    被告當下說房屋係以他的名義承租，故有權把我趕出房屋，
    我則回稱已將租金給被告，被告無權將我趕走，被告聽聞後
    就開始打我，我當時只想著要保護臉部，就用雙手遮擋，過
    程中只知一直被打，我因此受有雙手臂多處擦傷併鈍挫傷、
    兩側前額、頭部、左手背及左背多處瘀傷及鈍挫傷、輕微腦
    震盪等傷勢，這些傷勢都是在9樓房屋內造成的，而當時「
    小何」也有在場等語（偵緝字卷第41、42頁，原審易字卷第
    80至84頁），可徵告訴人就其於107年7月7日聯繫被告無著
    ，嗣於前開5樓屋外聽聞被告之聲音，遂進入屋內，即見被
    告與另名女子在施用K他命，其即出言表示要報警，嗣被告
    要其一同至前揭9 樓房屋內洽談，期間因房租押租金乙事而
    生爭執，被告要將其趕出租屋處，經其出言拒絕後，遭被告
    出手毆打，且於事發時尚有1 名綽號「小何」之人在場等節
    ，陳述一致，核無瑕疵。
　㈡稽之卷附之國防醫學院三軍總醫院108年2月12日院三病歷字
    第1080001756號函暨該函所檢附之急診病歷資料、急診照片
    及國防醫學院三軍總醫院附設民眾診療服務處診斷證明書以
    觀（偵字卷第15頁，偵緝字卷第63頁），可徵告訴人確於事
    發當日即前往國防醫學院三軍總醫院急診治療，並經該院醫
    師診斷受有雙手臂多處擦傷併鈍挫傷、兩側前額、頭部、左
    手背及左背多處瘀傷及鈍挫傷、輕微腦震盪等傷勢，復被告
    於急診時，即主訴其所受之傷勢，係遭友人毆打。審酌告訴
    人當日即至前往醫院急診，且參諸告訴人所受之傷勢，多集
    中在頭部、臉部及雙手處，與告訴人前開指稱，被告朝其頭
    、臉部攻擊，其遂以雙手阻擋之情相符；甚者，告訴人尚受
    有腦震盪之傷勢，亦見其所受之傷勢並非輕微，衡情其並無
    構陷被告捏造如斯傷勢之必要；此外，被告固否認其有出手
    毆打告訴人，惟依被告所辯情節，亦徵該日雙方確有發生衝
    突，並有肢體上之接觸，已與告訴人指陳之情吻合；再者，
    參照卷附被告提出其與告訴人之簡訊聯繫資料所示（偵緝字
    卷第49、51、53頁），可知被告與告訴人自107年7月7日起
    ，即因房屋租賃乙事而有所聯繫，嗣更因租賃之事，而彼此
    傳送辱罵之簡訊，亦與告訴人前開指稱，於107年7月7日因
    房屋租賃乙事雙方有所爭執之情吻合，足證告訴人前開指陳
    情節非虛。則被告於107年7月7日與告訴人因房屋租賃押租
    金等細故而生紛爭，被告並出手毆打告訴人，致其受有前開
    傷害，洵堪認定。
　㈢被告固以前詞置辯，惟該等辯詞與告訴人於原審審理時所證
    ：我在案發當日並沒有出手打被告，也沒有被告抓住我的手
    ，一起往桌子上撞的情形，是被告先動手毆打我等語（原審
    易字卷第82至84頁），核屬迥異。復參諸被告於檢察官訊問
    時係指稱告訴人踢其下體並毆打頭部云云，惟於本院準備程
    序時則辯稱，告訴人係毆打其頭部云云（偵緝字卷第44頁，
    本院卷第65頁），已徵其前後辯詞不一；甚者，依被告所辯
    情節，該日既均係告訴人出手對其毆打，其僅為阻止告訴人
    而抓住告訴人之雙手，雙方並一同摔至旁邊的桌上，如此又
    豈可能造成告訴人受有前開諸多傷勢，甚參之被告辯稱遭告
    訴人出手傷害，卻又自陳其僅受有頭部左後方之傷勢云云，
    惟對照告訴人卻受有前開多處之傷害，亦見被告該等辯詞，
    全然悖於情理，而難逕信。至被告固提出照片為證（原審審
    易字卷第57頁），主張係告訴人先出手對其毆打云云，惟稽
    之前開照片所示，僅見1名男子背對著拍攝鏡頭，其左後方
    頭部靠近左耳處後側有一傷口，惟遑論該照片內之男子是否
    即為被告尚未能確定，復該照片影像資料亦未見有何拍攝之
    日期，俱無從認定與本件有涉，自不足採為被告有利之論據
    。
  ㈣從而，被告前開辯詞俱不足採，其本件犯行，事證明確，洵
    堪認定，應依法論科。
三、論罪：
  ㈠按行為後法律有變更者，適用行為時之法律。但行為後之法
    律有利於行為人者，適用最有利於行為人之法律，刑法第2
    條第1 項定有明文。被告行為後，刑法第277 條第1 項傷害
    罪業於108 年5 月29日修正公布，並於同年月31日施行，修
    正前係規定：「傷害人之身體或健康者，處3 年以下有期徒
    刑、拘役或1 千元以下罰金」；修正後則規定：「傷害人之
    身體或健康者，處5 年以下有期徒刑、拘役或50萬元以下罰
    金」，經比較新舊法之結果，修正後之刑度顯較修正前為重
    ，並未較有利於被告，應依刑法第2 條第1 項前段規定，適
    用被告行為時即修正前刑法第277 條第1 項規定。
　㈡核被告所為，係犯修正前刑法第277 條第1 項傷害罪。
四、原審認被告罪證明確，依修正前刑法第277 條第1 項，刑法
    第2 條第1 項前段、第41條第1 項前段，刑法施行法第1 條
    之1 第1 項、第2 項前段之規定，並審酌被告與告訴人就租
    屋等細故有所爭執，不思以正當途徑尋求溝通或解決，竟傷
    害告訴人之身體，所為實應予非難，並審酌被告仍否認犯行
    ，亦未與告訴人達成和解或為何賠償之犯後態度，兼衡被告
    自述高職畢業之智識程度，案發時為酒店幹部、經紀人，月
    入約新臺幣3、4萬元，有女兒需撫養之家庭生活狀況，暨其
    犯罪動機、目的、手段、素行、告訴人所受損害等一切情狀
    ，量處有期徒刑3月，並諭知易科罰金之折算標準。核其認
    事用法俱無違誤，量刑尚屬允當。至檢察官上訴主張，被告
    惡性不輕，故原審量刑過輕云云。惟量刑輕重，屬為裁判之
    法院得依職權自由裁量之事項，苟已以行為人之責任為基礎
    ，並斟酌刑法第57條各款所列情狀，在法定刑度內，酌量科
    刑，無偏執一端，致明顯失出失入情形，自不得任意指為違
    法。原審已就量刑刑度詳為審酌並敘明理由如上，其量定之
    刑罰，客觀上並未逾越法定刑度或濫用其裁量權限，核屬法
    院量刑職權之適法行使，難認有何不當。是檢察官上訴無理
    由，應予駁回。
五、被告經合法傳喚，無正當理由不到庭，爰不待其陳述逕行判
    決。 　　
據上論斷，應依刑事訴訟法第371條、第368條，判決如主文。
本案經檢察官翁珮嫻到庭執行職務。 　　
中　　華　　民　　國　　109 　年　　6 　　月　　24　　日
                  刑事第二十五庭審判長法　官  宋松璟
                                      法　官  黃翰義
                                      法　官  陳彥年
以上正本證明與原本無異。
不得上訴。
                                      書記官  彭秀玉
中　　華　　民　　國　　109 　年　　6 　　月　　24　　日